臺灣板橋地方法院交通事件裁定　　　　　　　　　　九十三年度交聲更字第三三號
　　　原處分機關　交通部公路總局臺北區監理所
　　　異　議　人
　　　即受處分人　甲○○
右列受處分人因違反道路交通管理處罰條例案件，對於交通部公路總局臺北區監理所
於民國九十三年一月十九日所為之裁決處分（原處分案號：北監營字第第裁四○─Ａ
五Ｋ四○一二七二號），聲明異議，嗣於九十三年三月十二日，經本院以九十三年度
交聲字第一二四號為裁定後，異議人不服而提起抗告，於九十三年五月十四日，經臺
灣高等法院以九十三年度交抗字第三二九號裁定撤銷原審裁定，發回本院審理，本院
更為裁定如左：
    主  文
原處分撤銷。
甲○○不罰。
    理  由
一、原處分機關以；異議人即受處分人甲○○於民國九十二年十一月三十日上午九時
    四十二分許，駕駛車牌號碼九Ｃ─八八六號營業小客車，在臺北市市○○道與承
    德路路口，因行近行人穿越道，有行人穿越時，不暫停讓行人先行通過之違規，
    為台北市政府警察局大同分局交通分隊以北市警交大字第Ａ五Ｋ四一二七二號
    通知單舉發，爰依道路交通管理處罰條例第四十四條第一項第二款規定，裁處罰
    鍰新臺幣（下同）一千二百元之處分。
二、異議意旨略以：異議人於民國九十二年十一月三十日上午九時四十二分許，搭載
    乘客行經承德路口欲右轉市○○道時，見斑馬線上並無行人經過，便右轉慢行約
    通過斑馬線前行三十公尺，突有警員在五十公尺處將伊攔下並掣單告發，伊深感
    不服與之爭論，並拒收紅單；又員警稱當時有行人正在穿越馬路而我又強行通過
    ，員警有鳴笛制止，警員當時距離異議人大約有五十公尺遠，根本看不到違規情
    況，且當時有許多車輛均在右轉，如何能認定伊即是違規之車輛，為此聲明異議
    ，請求撤銷原處分云云。
三、按汽（機）車駕駛人，駕駛汽（機）車，有行近行人穿越道，不減速慢行或行人
    穿越道有行人穿越時，不暫停讓行人先行通過者，處新台幣六百元以上一千八百
    元以下罰鍰，道路交通管理處罰條例第四十四條第一項第二款定有明文。
四、經查：
   (1)證人即舉發本件違規警員鄭永銘雖於本院訊問時結證稱：「當時異議人並非是
     在綠燈後立即到達轉彎處，而是經過了一小段時間才到達，因為看是綠燈就直
     接右轉，當時我們有一位員警在市○○道上的高架橋柱下，就站在人行道斑馬
     線的中段，看到異議人直接開過來，而導致數名正在斑馬線上的行人被迫停下
     ，禮讓他通行，當場就鳴笛並以手勢制止，但異議人並沒有停下，直接往前開
     ，後來被站在異議人所提照片二位置另一名員警攔下。」、「我就是最後攔停
     異議人的那名員警」、「（當時是否有攔錯車？）沒有，因為當時只有異議人
     一部車輛，而且我當場有叫異議人回頭看那幾位被他擋住的行人。」等語（見
     本院九十三年二月二十日訊問筆錄）。是依證人鄭永銘上開證述，其非第一位
     親眼目睹受異議人有未禮讓行人之情形，而係另有一位站在在市○○道上的高
     架橋柱下之員警，對異議人當場鳴笛並以手勢制止。
   (2)而據證人即同時於上開時地執勤之員警陳德威於本院訊問時結證稱：「我是跟
     開單的鄭永銘一起站在承德路與市○○道往西大概三、四十公尺左右，我們開
     單各開各的，不會注意對方開單的對象，當時站在路中間，應是市○○道高架
     橋下是員警李志文，李志文站在那邊我不知道，本件異議人之違規不是我攔下
     來的，我沒有看到異議人有無未禮讓行人之情形。本件違規地點是西側，西側
     沒有天橋，東側才有天橋，所以西側那邊一定要走人行道，（問：你們所謂的
     未理讓行人是只說只要有行人就要理讓或行人走到中間才要理讓？）就是行車
     動線影響到行人行走，就是行人必須理讓車子先行通過，就是未理讓行人。（
     問：當時你看到路口有無行人？）一定會有行人。」等語，及據警員李志文於
     九十三年九月五日向本院提出之請假報告內陳述稱：「本人當天確實於承德路
     與市○○道路口擔任交通整理勤務，但當時站在路口靠近中央位置，而鄭永銘
     警員則位在路口西南角往西約三十公尺處執法，所以我不知道當時的情形」等
     語，是證人陳德威、李志文均未目擊異議人有於上開時地綠燈右轉時未禮讓行
     人之違規行為。
   (3)綜上所述，證人鄭永銘係在該路口往西三、四十公尺執勤，其又非第一位目擊
     異議人有未禮讓行為之警員，則其是否能確實目擊異議人有未禮讓行人之行為
     ，實有疑問，其上開證詞顯難作為認定異議人有未禮讓行人之違規行為之唯一
     論據。本件異議人有無「行近行人穿越道，有行人穿越時，不暫停讓行人先行
     通過」之情形，既已產生合理懷疑之餘地，且當時同時執勤之員警陳德威、李
     志文亦無法證明異議人有影響行人行走之未禮讓情形，又無其他可供憑信之積
     極證據足資証明異議人有此交通違規行為，實無從僅憑證人鄭永銘上開證詞遽
     認異議人確有上述交通違規情事，原處分機關不察，逕對本件異議人為上開處
     分，於法乃有違誤，爰予撤銷並依法為異議人不罰之諭知。
五、據上論斷，應依道路交通案件處理辦法第二十條，裁定如主文。
中　　　華　　　民　　　國　　九十三　　年　　　十　　　月　　二十八　　日
                                  臺灣板橋地方法院交通法庭
                                        法　官  陳　明　珠
右正本證明與原本無異
如不服本裁定應於送達後五日內向本院提出抗告狀
                                        書記官　陳　慧　儷
中　　　華　　　民　　　國　　九十三　　年　　　十　　　月　　二十九　　日
